臺灣臺中地方法院民事判決　　　　　　96年度簡上字第6號
上　訴　人　第三薇風生活廣場管理委員會
法定代理人　乙○○
訴訟代理人　甲○○
訴訟代理人　丁○○
被上訴人　　宏全公寓大廈管理維護股份有限公司
法定代理人　陳以聖
訴訟代理人　廖健智律師
複代理人　　洪明立律師
複代理人　　張智翔律師
上列當事人間請求給付服務費等事件，上訴人對於民國95年10月
19日本院臺中簡易庭95年度中簡字第1582號第一審判決提起上訴
，本院於民國96年7月27日言詞辯論終結，本院判決如下：
    主    文
上訴駁回。
第二審訴訟費用由上訴人負擔。
    事實及理由
甲、程序方面
    查上訴人第三薇風生活廣場管理委員會（下稱上訴人）法定
    代理人於訴訟中由丁○○變更為乙○○，被上訴人宏全公寓
    大廈管理維護股份有限公司（下稱被上訴人）法定代理人於
    訴訟中由丙○○變更為陳以聖，有區分所有權人及管理委員
    會會議紀錄、公司變更登記表影本各一份附卷可憑，茲據其
    等聲明承受訴訟，依民事訴訟法第170條、第175條之規定，
    核無不合，應予准許。
乙、實體方面
壹、上訴聲明：
  一、上訴人方面：
    (一)原判決廢棄。
    (二)上開廢棄部分，被上訴人在第一審之訴駁回。
    (三)第一、二審訴訟均由被上訴人負擔。
  二、被上訴人方面：如主文所示。
貳、本事件經本院審理結果，認原審判決之結果，經核於法要無
    不合，應予維持，茲引用原判決記載之事實及理由（如附件
    ）。
參、上訴人於本院另補充：
  一、原審判命上訴人應給付被上訴人新臺幣（下同）157,924
      元及利息主要理由係謂兩造雖未簽立書面契約，然被上訴
      進駐上訴人社區提供保安服務，期間長達八個月之久，上
      訴人不僅未表示反對或拒絕之意，且更支付93 年11月至
      94年2月之保全服務費，足認兩造確已清楚表達願受契約
      約束之意思，委任契約當已成立。惟查契約是否成立之判
      斷上，最重要者乃是雙方當事人是否皆有願意受到契約拘
      束之意思，於本件情形，被上訴人亦自承其當初係受訴外
      人國璽建設股份有限公司（下稱國璽公司）所委任，以專
      業之管理公司進駐上訴人社區提供保全服務，依一般經驗
      ，通常皆會在上訴人成立後，要求上訴人表明是否承受伊
      與國璽公司間之舊約，抑或須另定新約，但被上訴人卻未
      如此行事，已屬有違常理在先。況上訴人於原審亦主張所
      以在管理委員會成立後，仍陸續支付了四個月之管理服務
      費，係因當屆委員均屬新當選，對社區○○○○○段時日
      方能熟悉並上手，故而在不明瞭實際狀況下，付了四個月
      之服務費予被上訴人，並非有意與被上訴人成立委任關係
      。原審就此毫不調查，遽爾認定上訴人已清楚表達願受契
      約拘束之意思，兩造間之委任契約已成立，而判決上訴人
      應給付服務費，實嫌率斷。試問在狀況不明下，有何證據
      足認上訴人上開付費行為已清楚表達願受契約約束之意思
      ？況上訴人於搞清楚狀況後，即停止繼續支付費用，豈是
      如原判決所言未表示反對或拒絕之意？原告以此即判上訴
      人敗訴，未免對上訴人過苛。
  二、被上訴人乃一專業之樓管公司，不可能不清楚臺灣地區所
      有樓管公司在進駐任何一社區提供管理服務之前，均會先
      與管理委員會議定價格，簽訂管理服務契約，以為雙方權
      利義務之規範，且因管委會成員一年一任，故一般幾乎所
      有管理服務契約均以一年為期，一來配合委員任期，二來
      亦對管理公司有所保障。蓋社區或大樓管理服務牽涉之人
      事成本不低，且收作每月至少數萬元，甚至每月逾二十萬
      元以上者，亦所在多有，如無書面契約保障，管理公司必
      要承擔極高風險。如同被上訴人所自承，其最初進駐薇風
      生活廣場係受國璽公司之委任，但其後上訴人社區第一屆
      管理委員會既已成立，何以被上訴人竟不要求簽約，任令
      上述高風險狀況繼續存在？是否被上訴人當時一心認定國
      璽公司會繼續付款，而後遭國璽公司拒絕，始轉向上訴人
      求償？
  三、被上訴人當時進駐社區係設點於薇風市場區內，並非在上
      訴人管轄範圍，就上訴人認知，被上訴人既未為上訴人社
      區提供管理服務，上訴人當然沒有必要表示反對，此所以
      上訴人當時並未要求被上訴人撤哨，至於上訴人94年3月
      份財務報表上財委及主委之簽名，乃屬狀況不明下所誤簽
      ，並不足以代表任何意義。此觀之94年4月份以後之報表
      即未有上訴人社區管委會成員任何簽名一節應可明瞭。
肆、被上訴人於本院另補充辯以：上訴人於一審程序對於被上訴
    人確實提供服務至94年6月30日之事實並不爭執，現於二審
    程序中又爭執此一事實，顯係為延滯訴訟之目的；被上訴人
    確於上訴人社區提供服務至94年6月30日，此部分事實由警
    衛執勤日誌簿及駐點人員簽到表足為證明，另證人葉舜銘曾
    任上訴人社區總幹事，對此事實亦知之甚捻，其證述之內容
    亦堪為佐證。
伍、本件兩造不爭執事項如下：
  一、被上訴人於93年11月起即受國璽公司以起造人名義委任進
      駐上訴人社區提供保全服務。
  二、被上訴人進駐後之服務項目為協助上訴人所屬社區住戶於
      93年11月13日召開第一次區分所有權人會議，並選定管理
      委員，成立管委會，並於94年1月13日向臺中市西屯區公
      所申請報備。
  三、上訴人曾支付被上訴人93年11月至94年2月間之保全服務
      費。
  四、被上訴人服務期間全區服務費為保全服務費用每月
      135,000元。
  五、上訴人所屬社區共有四個管理委員會，住戶共計106戶，
      上訴人負責部分之住戶計31戶。
陸、法院之判斷：
  一、按稱委任者，謂當事人約定，一方委託他方處理事務，他
      方允為處理之契約。當事人互相表示意思一致者，無論其
      為明示或默示，契約即為成立。當事人對於必要之點，意
      思一致，而對於非必要之點，未經表示意思者，推定其契
      約為成立，關於該非必要之點，當事人意思不一致時，法
      院應依其事件之性質定之。民法第528條、第153條分別定
      有明文。又所謂默示之意思表示，係指依表意人之舉動或
      其他情事，足以間接推知其效果意思者而言，若單純之沉
      默，則除有特別情事，依社會觀念可認為一定意思表示者
      外，不得謂為默示之意思表示（最高法院29年上字第762
      號判例意旨參照）。經查兩造就上訴人委任被上訴人提供
      社區管理服務之契約雖未簽立書面，惟：
      (一)依被上訴人於本院所提出之警衛執勤日誌簿及駐點人員
        簽到表顯示，被上訴人服務的期間，警衛執勤紀錄確有
        記載上訴人社區即第三微風廣場部分，而該證據原本經
        受命法官當庭勘驗結果，其證物原本陳舊，不似臨訟製
        作（參本院96年3月7日準備程序筆錄），自堪信為真實
        。再證人葉舜銘到庭證稱，伊係被上訴人所屬職員，被
        派駐上訴人管理的社區擔任總幹事。伊從93年11月1日
        起至94年6月30日止，為服務薇風生活廣場一、二、三
        、五全區的總幹事，伊是負責警衛的安全維護，社區裡
        面的清潔工作，還有一般性的維護，行政事務的處理，
        包括委員交辦事項，廣告等等的管理，開會紀錄也是伊
        做的，開會紀錄做完之後，給主委看過之後公告、存檔
        ，94年6月30日以後移交給集合物業管理公司派駐的總
        幹事。每個月都有開會，四個社區是合在一起開會，當
        初四個社區只有選張朝勇先生擔任主席，其餘各社區派
        出部分委員來開會，因為時隔已久，每個社區出了幾個
        人已經不記得了。社區的財物報表是伊製作的，四個社
        區是分開做的，做了之後是交給各社區主委簽核，開會
        的時候是四個社區合併起來再選出一個主席來主持。上
        訴人在94年3、4、5月的財務報表，是伊製作的。社區
        有一位清潔員清掃全區，清潔是每天每個社區都要去掃
        。安全維護有二位管理員，一位是日班，一位是夜班來
        做管理，社區管理人員除了這三位加上伊之外，沒有其
        他的人，如果有休假，公司會派人員來代理。警衛執勤
        日誌簿，這些都是當時所紀錄下來的。警衛也是一樣每
        天都要去巡邏每的社區的點，總幹事的工作，例如住戶
        的招牌不符合社區的要求，伊就負責去溝通協調等語（
        參本院96年3月26日準備程序筆錄）。據上足見，被上
        訴人確於系爭94年3至6月間派有專人至上訴人所管理之
        社區提供服務無訛，上訴人謂被上訴人所屬人員並未對
        其所管理之社區為服務行為之抗辯，尚不足採。
      (二)由兩造所不爭執之被上訴人進駐後之服務項目為協助上
        訴人所屬社區住戶於93年11月13日召開第一次區分所有
        權人會議，並選定管理委員，成立管委會，並於94年1
        月13日向臺中市西屯區公所申請報備。上訴人曾支付被
        上訴人93年11月至94年2月間之保全服務費等情節，亦
        堪推認上訴人對於被上訴人提供之服務亦無任何推辭之
        情形，且相對應的給付相當之報酬。
      (三)上訴人雖謂其事後給付報酬乃係在新任管理委員不明瞭
        情形下所為云云；然查上訴人接受被上訴人提供之管理
        服務長達8月之久，其間雖前4月係由訴外人國璽公司支
        付費用，然其後社區既成立管理委員會，且接管社區管
        理事務，上訴人即應職司公寓大廈之管理維護工作（公
        寓大廈管理條例第3條第9款規定意旨參照），惟其仍繼
        由被上訴人擔任管理服務工作，且支付相關報酬，期間
        長達4個月，而上訴人組成員既均屬社區住戶，自非屬
        全然無社會智識、經驗之人，豈能謂其等不知接受他人
        提供服務及支付對方服務酬金乃屬契約對價關係。上訴
        人上開所辯，為本院所不能採信。
      (四)綜上以觀，依被上訴人進駐上訴人社區提供保安服務之
        情形及提供之服務內容，另其服務期間達8個月之久，
        上訴人均未表示反對或拒絕之意，期間更曾支付93年11
        月至94年2月之保全服務費等兩造之舉措，顯足以間接
        推知兩造確已清楚表達願受契約拘束之效果意思，是兩
        造間之委任契約法律關係當已成立無疑。上訴人否認契
        約之存在，尚不足採。
  二、按報酬縱未約定，如依習慣或依委任事務之性質，應給與
      報酬者，受任人得請求報酬。受任人應受報酬者，除契約
      另有訂定外，非於委任關係終止及為明確報告顛末後，不
      得請求給付，民法第547條、第548條第1項訂有明文。查
      被上訴人提供薇風生活廣場全區106戶住戶之安全、清潔
      及管理服務共計135,000元，為兩造所不爭執。以上訴人
      住戶僅有31戶之比例計算，其每月應分擔之費用為39,481
      元（元以下，四捨五入）。被上訴人依據委任契約法律關
      係，請求上訴人給付94年3月至95年6月，合計4個月之保
      全服務費用157,924元及其法定遲延利息，洵屬有據。原
      審為上訴人敗訴之判決，並依法為假執行之宣告，經核於
      法並無不合。上訴論旨求予廢棄改判，為無理由，應予駁
      回。
柒、本件事證已臻明確，兩造其餘之攻擊、防禦方法於判決結果
    已無影響，無一一論述之必要，並此敘明。
據上論結，本件上訴為無理由，依民事訴訟法第436條之1第3項
、第449條第1項、第454條第1項前段、第2項前段、第78條，判
決如主文。
中　　華　　民　　國　　96　　年　　8 　　月　　17　　日
                民事第二庭　　審判長法　官　許冰芬
                                    法  官  吳蕙玟
                                    法  官  王鏗普
正本係照原本作成。
不得上訴。
中　　華　　民　　國　　96　　年　　8 　　月　　17　　日
                              　　　書記官
